【裁判字號】    99,訴,657
【裁判日期】    991126
【裁判案由】    偽造有價證券等
【裁判全文】
臺灣桃園地方法院刑事判決               99年度訴字第657號
公  訴  人  臺灣桃園地方法院檢察署檢察官
被      告  黃信銘
指定辯護人  公設辯護人彭詩雯
上列被告因偽造有價證券等案件，經檢察官提起公訴（98年度偵
字第14716 號），本院判決如下：
    主  文
黃信銘收受贓物，處有期徒刑貳月。又共同意圖供行使之用，而
偽造有價證券，處有期徒刑壹年捌月，扣案如附表編號二所示之
支票及未扣案偽造之「張文中」印章壹枚均沒收。應執行有期徒
刑壹年玖月，緩刑參年。扣案如附表編號二所示之支票及未扣案
偽造之「張文中」印章壹枚均沒收。
    事  實
一、黃信銘明知真實姓名年籍不詳綽號「兩撇仔」之成年男子，
    於民國90年10月4 日後之某日以不詳方式所取得，由華南商
    業銀行臺北南門分行（下稱華南銀行）印製，如附表編號一
    、二所示之支票係來路不明之贓物（因客戶未領用，經華南
    銀行於90年10月4 日運往士林紙業原士林廠區資源回收處回
    收，未現場銷毀而於不詳時間在不詳地點遺失），竟基於收
    受贓物之犯意，仍於97年10月間某日，在桃園縣新屋鄉永安
    漁港某處，收受「兩撇仔」所交付之上開支票2 張。
二、黃信銘另與「兩撇仔」共同基於偽造有價證券之犯意聯絡，
    先由「兩撇仔」持在不詳時地以不詳方式偽造「張文中」之
    印章1 枚，在上開支票發票人欄偽蓋「張文中」印文2 枚後
    ，再由黃信銘於97年10月間收受上開支票當日，在桃園縣新
    屋鄉永安漁港某處，分別在附表編號一、二之支票上填載發
    票日期及票面金額等必要記載事項，而共同完成偽造有價證
    券行為。黃信銘嗣於97年10月間完成發票行為後某日，在何
    逢廣位於桃園縣新屋鄉慷榔村5 鄰3 之1 號之豬圈，謊稱上
    開支票為客戶支付貨款所用，交付不知情之何逢廣以清償借
    款而行使之，何逢廣則將上開支票分別交不知情之徐永芳、
    林美玉用以支付機具修理費用，經徐永芳、林美玉屆期提示
    均因印鑑不符、終止契約結清戶等原因而遭退票，經荻蓉有
    限公司負責人謝淑姶向華南銀行查詢時，始查悉上情。
二、案經華南銀行訴由臺北市政府警察局中正第二分局報請臺灣
    桃園地方法院檢察署檢察官偵查起訴。
    理  由
壹、證據能力部分
    按被告以外之人於審判外之言詞或書面陳述，除法律有規定
    者外，不得作為證據；又被告以外之人於審判外之陳述，雖
    不符合同法第159 條之1 至第159 條之4 之規定，但經當事
    人於審判程序同意作為證據，法院審酌該言詞陳述或書面陳
    述作成時之情況，認為適當者，亦得為證據。當事人、代理
    人或辯護人於法院調查證據時，知有第159 條第1 項不得為
    證據之情形，而未於言詞辯論終結前聲明異議者，視為有前
    項之同意，刑事訴訟法第159 條第1 項及第159 條之5 分別
    定有明文。經查，本判決所引用之各該被告以外之人於審判
    外之陳述（包含書面陳述），雖屬傳聞證據，當事人於法院
    審理時均表示同意作為證據方法而不予爭執，且迄至本院言
    詞辯論終結前亦未再聲明異議，本院審酌上開證據資料製作
    時之情況，尚無違法不當及證明力明顯過低之瑕疵，亦認為
    以之作為證據應屬適當，故揆諸前開規定，爰依刑事訴訟法
    第159 條之5 規定，認前揭證據資料均有證據能力。
貳、實體部分：
    訊據被告黃信銘對於前揭收受贓物及偽造支票而行使之事實
    ，迭於本院行準備程序及審理時均坦承不諱，核與證人何逢
    廣、李怡初、王儷娟、楊來寶、邱雅婷於警詢及偵查中之證
    述，證人林美玉、徐永芳、謝淑姶警詢時證述之情節均相符
    合，並有附表編號一之支票正本、附表編號二之支票影本各
    1 紙、台灣票據交換所00000000退票理由單、華南銀行支票
    存款帳戶領用支票使用狀況查詢、華南銀行空白帳頁單據單
    據登記簿、士林紙廠採購驗收明細表等件附卷可稽（見偵第
    28、32至34、37至38頁卷）。是被告上開任意性自白核與事
    實相符，堪信為真實。從而，本件事證明確，被告犯行洵堪
    認定，應予依法論科。
參、論罪科刑：
一、核被告黃信銘所為，係犯刑法第349 條第1 項之收受贓物罪
    及刑法第201 條第1 項之偽造有價證券罪。被告偽造有價證
    券後，復持以行使，其行使之低度行為應為偽造之高度行為
    所吸收，而偽刻「張文中」之印章及偽造「張文中」印文係
    偽造有價證券之階段行為，均不另論罪。再按行使偽造之有
    價證券以使人交付財物，本即含有詐欺之性質，如果所交付
    之財物，即係該證券本身之價值，其詐欺取財仍屬行使偽造
    有價證券之行為，不另論以詐欺取財罪；但如行使該偽造之
    有價證券，係供擔保或作為新債清償而借款，則其借款之行
    為，已屬行使偽造有價證券行為以外之另一行為，始應再論
    以詐欺取財罪（參見最高法院25年上字第1814號判例意旨、
    43年台非字第45號判例意旨、90年度台上字第5416號判決意
    旨參照）。被告行使附表編號一、二之偽造支票，乃係作為
    清償與該票據票面價值相當之債務，並非用以擔保或新債清
    償而借款，故僅論以偽造有價證券罪即可，不另再論以詐欺
    取財罪，附此敘明。又被告於前開時、地先後密接偽造附表
    編號一、二之有價證券，手法相同，侵害同一法益，顯係基
    於偽造有價證券之單一犯意下所為之數個偽造動作，為接續
    犯，應論以一罪。而被告與「兩撇仔」就上開偽造有價證券
    之犯行，有犯意聯絡及行為分擔，應論以共同正犯。另被告
    所犯收受贓物罪，與意圖供行使之用而偽造有價證券罪，犯
    意各別，行為互殊，應分論併罰。
二、再按偽造有價證券罪之法定刑為「3 年以上10年以下有期徒
    刑，得併科3 千元以下罰金」，然同為偽造有價證券之人，
    其原因動機不一，犯罪情節未必盡同，或有專以偽造大量之
    有價證券販售圖利，甚或僅止於作為清償債務之擔保或清償
    債務之用，其偽造有價證券行為所造成危害社會之程度自屬
    有異，法律科處此類犯罪，所設之法定最低本刑卻同為「3
    年以上有期徒刑」，不可謂不重。於此情形，自非不可依客
    觀之犯行與主觀之惡性二者加以考量其情狀，是否有可憫恕
    之處，適用刑法第59條之規定酌量減輕其刑，期使個案裁判
    之量刑，符合罪刑相當、比例及平等原則（最高法院96年度
    台上字第6103號、97年度台上字第4319號判決參照）。本案
    被告偽造之有價證券面額非鉅（分別為2 萬元及2 萬1 千元
    ），手段平和，且被告係持偽造支票交予何逢廣以行使之，
    並非偽造後對外販售牟利，是被告犯罪情節非重，僅屬一時
    失慮，致罹重典，事後亦坦白認罪深具悔意，而其所犯偽造
    有價證券罪之法定本刑為3 年以上10年以下有期徒刑，與其
    犯罪情節相較，實屬情輕法重，顯有足堪憫恕之處，認縱量
    處法定最低刑度，猶嫌過重，爰依刑法第59條規定，酌減其
    刑。爰審酌被告為清償債務竟不思正途為之，反於收受華南
    銀行遺失之支票後偽造並加以行使，其行為實不足取，惟兼
    衡其於犯後均能坦承犯行，態度尚可及其犯罪動機、目的、
    品行、智識程度、所生損害等一切情狀，分別量處如主文所
    示之刑，並定如主文所示應執行之刑。再被告前於81年間，
    因侵占案件，經臺灣板橋地方法院判處有期徒刑4 月確定，
    於81年8 月13日徒刑執行完畢，有臺灣高等法院被告前案紀
    錄表存卷可參，故被告雖前因故意犯罪受有期徒刑以上刑之
    宣告及執行完畢後，然5 年內未曾因故意犯罪受有期徒刑以
    上刑之宣告，被告僅因一時失慮觸犯上開罪名，然於行使偽
    造有價證券之支票退票後，已將票面金額全數返還何逢廣，
    有何逢廣證述在卷可參（見偵卷第15、52頁），就收受贓物
    罪部分告訴人亦同意給予被告自新之機會（見本院卷第29頁
    ），且被告經此偵審程序當知所警惕，應無再犯之虞，本院
    據上各節，認應賦予被告更新向善之機會，尚無逕對其施以
    自由刑之必要，惟應賦予其適當之社會處遇，以期其能有效
    回歸社會，故認對被告宣告之刑，以暫不執行為適當，併諭
    知緩刑3 年，以啟自新。
三、末偽造附表編號二之支票，應依刑法第205 條規定宣告沒收
    。又觀諸附表編號一、二所示之支票上「張文中」印文2枚
    ，確係以印章蓋印之方式偽造，該印章雖未扣案，惟無證據
    證明業已滅失，亦應依刑法第219 條之規定宣告沒收。另附
    表編號一偽造之支票，於何逢廣交還被告後，因被告放置衣
    服中洗滌時滅失，業據被告供陳在卷（見偵卷第5 頁反面、
    本院卷第28頁反面），足認其確已滅失，是就該偽造之支票
    及其上「張文中」之印文，均不予宣告沒收。而附表編號二
    之支票上偽造「張文中」之印文，因前開支票業經本院諭知
    沒收而包括在內，自不予重覆宣告沒收，附此說明。
據上論斷，應依刑事訴訟法第299 條第1 項前段，刑法第28條、
第349 條第1 項、第201 條第1 項、第205 條、第219 條、第51
條第5 款、第59條、第74條第1 項第2款，刑法施行法第1 條之1
第1 項、第2 項前段，判決如主文。
本案經檢察官黃榮德到庭執行職務。
中    華    民    國    99    年    11    月    26    日
                  刑事第八庭審判長  法  官 劉  為  丕
                                    法  官 謝  枚  霏
                                    法  官 溫  祖  明
以上正本證明與原本無異。
如不服本判決應於收受判決後10日內向本院提出上訴書狀，並應
敘述具體理由。其未敘述上訴理由者，應於上訴期間屆滿後20日
內向本院補提理由書( 均須按他造當事人之人數附繕本) 「切勿
逕送上級法院」。
                                    書記官 邱  仲  騏
中    華    民    國    99    年    11    月    26    日
附表：
 ┌──┬─────┬────┬──────┬─────┬───┬─────┐
 │編號│支票號碼  │發票日期│ 付款銀行   │ 票面金額 │ 票載 │ 備    註 │
 │    │          │        │            │（新台幣）│發票人│          │
 ├──┼─────┼────┼──────┼─────┼───┼─────┤
 │一  │AA0000000 │97年11月│華南商業銀行│  20,000  │張文中│未扣案    │
 │    │          │19日    │臺北南門分行│          │      │          │
 │    │          │        │            │          │      │          │
 │    │          │        │            │          │      │          │
 │    │          │        │            │          │      │          │
 ├──┼─────┼────┼──────┼─────┼───┼─────┤
 │二  │AA0000000 │97年12月│同上        │  21,000  │同上  │扣案      │
 │    │          │6日     │            │          │      │          │
 │    │          │        │            │          │      │          │
 │    │          │        │            │          │      │          │
 │    │          │        │            │          │      │          │
 └──┴─────┴────┴──────┴─────┴───┴─────┘
附錄本判決論罪科刑之法條：
刑法第201 條
意圖供行使之用，而偽造、變造公債票、公司股票或其他有價證
券者，處3年以上10年以下有期徒刑，得併科3千元以下罰金。
行使偽造、變造之公債票、公司股票或其他有價證券，或意圖供
行使之用，而收集或交付於人者，處1年以上7年以下有期徒刑，
得併科3千元以下罰金。
刑法第349 條
收受贓物者，處3年以下有期徒刑、拘役或5百元以下罰金。
搬運、寄藏、故買贓物或為牙保者，處5年以下有期徒刑、拘役
或科或併科1千元以下罰金。
因贓物變得之財物，以贓物論。

司法院資訊處製作；財團法人民間司法改革基金會備份。
